【裁判字號】    97,消債更,534
【裁判日期】    970825
【裁判案由】    更生事件
【裁判全文】
臺灣臺北地方法院民事裁定           97年度消債更字第534號
聲  請  人
即債務人    甲○○
代  理  人  胡峰賓律師
上列當事人聲請消費者債務清理事件，本院裁定如下：
    主  文
聲請駁回。
聲請費用由聲請人負擔。
    理  由
一、按更生之聲請有下列情形之一者，應駁回之：一、債務人曾
    依本條例或破產法之規定而受刑之宣告；二、債務人曾經法
    院認可和解、更生或調協，因可歸責於己之事由，致未履行
    其條件；三、債務人經法院通知，無正當理由而不到場，或
    到場而不為真實之陳述，或拒絕提出關係文件或為財產變動
    狀況之報告，消費者債務清理條例（下稱本條例）第46條定
    有明文。又，聲請更生或清算不合程式或不備其他要件者，
    法院應以裁定駁回之，但其情形可以補正者，法院應定期間
    先命補正，復為同條例第8條所明定。又，債務人於法院裁
    准消費者債務清理程序開啟前，基於謀求自身經濟生活更生
    之目的，當以積極誠實之態度，配合法院進行各項程序。法
    院雖依本條例第10條之規定，有依職權調查必要之事實及證
    據之責，然基於債務人對自身財務、信用、工作之狀況，本
    應知之最詳之理，且按同條例第44條、第82條及第46條第3
    款之意旨，債務人苟怠於配合調查，或有不實陳述之情形，
    法院得駁回債務人聲請之作法，在在證明本條例藉由債務人
    恪遵協力義務之方式，以示債務人確有債務清理之誠意。
二、本件債務人向本院聲請更生，雖主張：其在本條例施行前，
    曾依照中華民國銀行公會會員辦理消費金融案件無擔保債務
    協商機制與金融機構成立協商，然因有不可歸責於己致履行
    顯有重大困難之事由，故向本院聲請更生，且其無擔保或無
    優先權之債務總額未逾新臺幣1,200萬元，復未經法院裁定
    開始清算程式或宣告破產云云。本院審查債務人之97年7 月
    15日所遞之更生聲請狀及資料，因發現其狀內記載與資料有
    尚待釐清之處，遂於97年7月21日裁定命債務人補正或說明
    ，共八項待補正之資料或可疑之處，該裁定已合法送達債務
    人，有本院送達證書在卷可稽。債務人雖於97年8月4日具狀
    向本院說明，並補具相關文件在案，徵諸陳報內容，其第（
    八）項載稱：「光振科技有限公司為聲請人之弟張○○（聯
    絡電話：0000000000）成立之公司，聲請人因親
    情而協助掛名負責人，並未實際參與公司經營，亦未出資投
    資，故無收受該公司任何報酬或是分紅。該公司已於96年5
    月10日辦理解散」，以回應本院命指出其擔任負責人之光振
    科技有限公司在聲請前五年內之營業活動及實際平均營業所
    得，卻使本院仍無從判斷聲請人究否屬於本條例所指之「消
    費者」。再，本院亦命聲請人表明「家人間關於家用負擔之
    情形為何？」僅於97年8月4日陳報狀之一之（三）之２及（
    四）之１陳稱：「…，聲請人之女郭淑華（聯絡電話：
    0000000000）原每月資助聲請人15,000元進行還
    款，然而聲請人之女現在罹患癌症需負擔醫療費用，已無法
    繼續資助聲請人」「…房租每月18,000元，現由聲請人之子
    郭育賓以半工半讀之收入每月分擔9,000元，聲請人分擔另
    外一半」云云，卻未提及另一名子女即郭淑菁（按：聲請狀
    附件四之戶籍謄本參照）之分擔情形，然徵聲請人所附郭淑
    菁之國稅局收入資料，該名子女之收入最豐，卻無一言述及
    其對於家計分擔之情形，難謂合理。再，聲請人之97年8 月
    4日之陳報狀，就其債權發生之原因乃稱；「聲請人之配偶
    長期失業，至96年10月才找到工作。…，當時聲請人為了負
    擔所有家庭費用，不得已向銀行為預借現金來支付生活費用
    」云云，然聲請人95年即與金融機構成立一致性協商，各該
    債權勢必在協商成立前發生，而聲請人所述之債權發生時期
    卻延長至96年10月，是其所述亦有可疑。聲請人對於己身財
    務狀況知之甚詳，在本院命其據實陳述之前提下，仍有此等
    不明瞭、不完足之處，難謂無本條例第46條第3款規定之違
    反。依首揭說明，應駁回本件更生之聲請，爰裁定如主文。
中    華    民    國    97    年    8     月    25    日
              民事第四庭    法      官  吳定亞
上為正本係照原本作成
如不服本裁定，應於裁定送達後10日內，以書狀向本院提出抗告
，並繳納抗告費新臺幣1千元
中    華    民    國    97    年    8     月    25    日
                            書  記  官  高秋芬


司法院資訊處製作；財團法人民間司法改革基金會備份。
